臺灣高雄地方法院刑事判決　　　　　　　　　　　　九十二年度訴字第二四五五號
　　公　訴　人　臺灣高雄地方法院檢察署檢察官
　　被　　　告　丙○○
　　指定辯護人　本院公設辯護人　丁○○
右列被告因毒品危害防制條例案件，經檢察官提起公訴（九十二年度偵字第一八０三
九號）及移
號），本院判決如左：
    主  文
丙○○連續販賣第一級毒品，處有期徒刑拾年。
扣案之第一級毒品海洛因捌包【其中貳包合計淨重拾壹點陸捌公克（海洛因含量極微
，無法檢出純度值），貳包合計淨重壹點伍肆公克（純質淨重壹點零柒公克），其餘
肆包合計淨重陸拾點陸柒公克（純質淨重參拾玖點玖參公克）】均沒收銷燬之；海洛
因空包裝肆包（貳包重壹點零肆公克，另二包重零點捌貳公克）、海洛因包裝肆包（
重參點貳參公克）、現金新臺幣壹佰拾貳萬柒仟伍佰元及黑色背包壹個均沒收；販
賣第一級毒品所得新臺幣肆萬伍仟元沒收，如全部或一部不能沒收時，以其財產抵償
之。
    事  實
一、丙○○先前於民國八十二年間因煙毒案件，經臺灣高等法院高雄分院判處有期徒
    刑十七年確定，並於九十年三月十三日假釋出獄（須至九十八年六月二十三日始
    假釋期滿）。詎仍不知悔改，基於販入第一級毒品海洛因再轉賣牟利之販賣概括
    犯意，於九十二年八月間向綽號「大頭」之不詳姓名年籍男子（下稱「大頭」）
    ，以一錢約新臺幣（下同）一萬元之價格販入海洛因後，先後於九十二年八月十
    五日晚上十一時許、同年月二十日晚上七時許及同年月二十五日下午五時許，均
    在丙○○位於高雄市○○區○○路三一三號十一樓之二之居處，以一錢一萬五千
    元之價格，各販賣一錢之海洛因予甲○○，販賣所得共計為四萬五千元。嗣經警
    於九十二年八月二十八日凌晨一時許，在上開丙○○之居處搜索，除當場逮捕甲○○外，並在該處抽屜內查扣丙○○販入之海洛因四包【其中二包合計淨重十一
    點六八公克（海洛因含量極微，無法檢出純度值）、空包裝重一點零四公克，另
    二包合計淨重一點五四公克（純質淨重一點零七公克）、空包裝重零點八二公克
    】，惟丙○○於上開搜索執行前，即已攜帶一百五十二萬七千五百元之現金，駕
    駛車牌號碼四一０七─ＧＰ號自小客車（車主為丙○○之弟陳政倫）離開上揭居
    處。
二、丙○○復承接前開販入海洛因再轉賣牟利之販賣概括犯意，於九十二年八月二十
    八日中午十二時許，在高雄市○○○○○路九如路交流道下方之麥當勞速食店，
    原欲向依約前來之「大頭」購買價額一百五十二萬七千五百元之海洛因，惟因「
    大頭」當時攜來交易之海洛因數量不足，丙○○遂先以二十萬元向「大頭」販入
    海洛因四包【合計淨重六十點六七公克（純質淨重三十九點九三公克）、包裝重
    三點二三公克】，並與「大頭」約定隔日再行交易，然丙○○於同日下午四時五
    十分許，至不知情之友人曾慶民（業經檢察官為不起訴處分）位於高雄縣鳳山市
    ○○○路十號五樓之三號住處時，為警逮捕，並在其所攜帶之黑色背包內扣得上
    開海洛因四包及其所有預備供販入海洛因用之現金一百三十二萬七千五百元。
三、案經高雄市政府警察局鹽埕分局報請臺灣高雄地方法院檢察署檢察官偵查起訴暨
    移送併辦。
    理  由
一、訊據被告丙○○對於右揭在九十二年八月間，向「大頭」以一錢約一萬元之價格
    購入海洛因，並為警於九十二年八月二十八日凌晨一時許，在其位於高雄市○○
    區○○路三一三號十一樓之二居處之抽屜內查獲其購入之海洛因四包，且其復於
    九十二年八月二十八日中午十二時許，在高雄市○○○○○路九如路交流道下方
    之麥當勞速食店，向「大頭」購得二十萬元之海洛因四包，並於同日下午四時五
    十分許，在高雄縣鳳山市○○○路十號五樓之三號處所，為警於其所攜帶之黑色
    背包內扣得該海洛因四包及現金一百三十二萬七千五百元等情，固均為坦承，惟
    矢口否認有何販賣海洛因之犯行，並辯稱：我向「大頭」購入海洛因，純供自己
    施用，並無轉賣牟利之意，亦從未販賣海洛因予甲○○，至於遭查扣之現金一百
    三十二萬七千五百元，係因我叔叔乙○○所有如附表一、二所示，位於我住處即
    屏東縣東港鎮○○路一三五號房屋隔壁之建物土地，因我叔叔積欠債務而遭臺灣
    屏東地方法院查封，並將於九十二年九月三日進行第三次拍賣，如附表二所示之
    土地如遭別人買走，會造成我住處車輛無法進出之結果，方才籌出現金一百三十
    二萬七千五百元準備在該次拍賣時拍下，以免被他人拍得，該款項並非預備供販
    入海洛因使用云云。經查：
    (1)被告原於警詢即陳稱：我有販賣海洛因予甲○○，但未販賣安非他命，販賣地
      點均在高雄市○○區○○路三一三號十一樓之二居處等語【見臺灣高雄地方法
      院檢察署九十二年偵字第二０六一０號偵查卷（下稱九十二年偵字第二０六一
      ０號卷）第三十八頁、第三十九頁】，且於偵訊時亦稱：我向「大頭」買毒品
      ．．（問：每兩十五萬元買？）對．．（問：你是一兩十六萬元賣出？）有時
      候是這樣．．扣案之現金是我要拿來向「大頭」買，「大頭」在九十二年八月
      二十八日只賣我一點點，不夠，他叫我隔天再去買等語【見臺灣高雄地方法院
      檢察署九十二年偵字第一八０三九號偵查卷（下稱九十二年偵字第一八０三九
      號卷）第四頁背面、第五頁，以及審理卷第一五三頁至第一五五頁本院勘驗該
      次九十二年八月二十九日偵訊錄音帶之內容】，再其於檢察官聲請羈押而由本
      院訊問時，亦坦稱：扣案之海洛因是我剛買來，準備要販賣但還未賣等語（見
      本院九十二年聲羈字第五二０號卷第四頁），而證人甲○○亦於警詢中證稱：
      我曾先後於九十二年八月十五日晚上十一時許、同年八月二十日晚上七時許及
      同年八月二十五日下午五時許，均在高雄市○○區○○路三一三號十一樓之二
      處所，向住於該處之綽號「三吉仔」、「三百」之被告，各以一萬五千元購買
      一錢之海洛因等語至明（見九十二年偵字第二０六一０號卷第四十一頁至第四
      十二頁、第四十四頁至第四十五頁），再者於九十二年八月二十八日凌晨一時
      許，在被告位於高雄市○○區○○路三一三號十一樓之二居處之抽屜內所查獲
      之海洛因四包，以及同年月下午四時五十分許在高雄縣鳳山市○○○路十號五
      樓之三號處所，於被告所攜帶之黑色背包內扣得之海洛因四包，除為被告坦承
      係向「大頭」販入之物外，經送驗結果亦確認第一級毒品海洛因無誤，有法務
      部調查局九十二年九月三十日調科壹字第二二００一五九九０號及同局九十二
      年十一月十二日調科壹字第二二００一六一六八號鑑定通知書各一份可稽（見
      審理卷第一八四頁及九十二年偵字第一八０三九號卷第十一頁），此外並有被
      告所有預備供向「大頭」販入海洛因使用之現金一百三十二萬七千五百元扣案
      為證。
    (2)被告嗣雖辯稱其當時係因毒癮發作，在不知自己陳述內容之情形下，方在前開
      警詢及偵訊時供陳有販賣海洛因之行為云云，且甲○○嗣於審理中亦翻稱其並
      未向被告購買毒品，原本即係應警方之要求，其才於警詢中指稱被告有販賣海
      洛因予其云云。惟查被告於前揭警詢時，係清楚陳述僅販賣海洛因予甲○○，
      但未販賣安非他命等語，業見其當時係有相當之辨別能力，且依本院勘驗被告
      於九十二年八月二十九日偵訊錄音帶內容，亦見被告明確陳述其向「大頭」販
      入毒品、販入賣出之價格以及預備以扣案之現金向「大頭」販入毒品供賣出等
      情節至為清楚，且對答如流，訊問過程並未見被告有何痛苦難以陳述之狀況，
      此外亦未發現有何足認被告於接受上揭警詢、偵訊時係處於毒癮發作跡象之證
      據資料，則被告此部分之辯詞，無可為信。再甲○○於第一次警詢時（九十二
      年八月二十七日）係指稱向綽號「三吉仔」、租屋住於高雄市○○區○○路三
      一三號十一樓之二之陳政倫（被告之弟）購買海洛因等語，嗣於第二次警詢時
      （九十二年九月八日）改稱第一次指稱向陳政倫購買海洛因係有錯誤，經指認
      口卡片確認應係向綽號「三吉仔」、「三百」且住於高雄市○○區○○路三之
      一三號十一樓之二之被告購買海洛因等語，且被告亦坦稱居住於高雄市○○區
      ○○路三之一三號十一樓之二，其弟陳政倫並未曾施用或販賣毒品等語，顯見
      警方在製作甲○○之警詢時，應係完全按照甲○○之陳述記錄，若自始即有意
      要求甲○○指認被告係販賣海洛因之人的話，自不會產生甲○○在前開第一次
      警詢時係指認陳政倫，反而不是指認被告之情形為是，故甲○○上揭翻異之陳
      述，應為迴護被告之詞，不足採信。
    (3)再被告固辯稱扣案之一百三十二萬七千五百元之現金，係為供在如附表所示建
      物土地進行第三次拍賣時投標拍購之款項云云，且證人乙○○固附合被告辯詞
      ，而於審理時證稱：因我所有如附表所示遭臺灣屏東地方法院查封之建物土地
      ，將於九十二年九月三日進行第三次拍賣，如附表二所示之土地若遭他人買走
      ，可能會造成位於該土地旁之被告住處無法通行，故我曾在九十二年八月中旬
      向被告表示須約籌措一百三十七萬元在第三次拍賣時將如附表所示拍賣標的物
      拍購下來等語，惟查被告歷經警詢、偵訊及本院針對聲請羈押之訊問，均從無
      任何隻字片語提及上揭預備用扣案現金拍購如附表所示建物土地之事，且被告
      位於屏東縣東港鎮○○路一三五號住處，其門口直接連接屏東縣東港鎮○○路
      此道路，其間並無任何阻礙交通進出之狀況，此有臺灣屏東地方法院九十二年
      度執字第二五七０號民事執行卷內屏東縣東港鎮地政事務所建物測量成果圖一
      份及鑑估標的現況照片三幀可稽（該執行卷下稱九十二年度執字第二五七０號
      卷，又上揭資料見該卷第八十七頁、第一０一頁至第一０二頁），足見即使如
      附表二所示緊臨被告住處隔壁之土地遭他人買走，亦不致於造成被告住處無法
      對外通行之結果。再者附表二所示之建物土地，業經臺灣屏東地方法院認無拍
      賣實益而於九十二年七月七日公告停止拍賣，且嗣於九十二年九月三日亦僅就
      附表一所示土地進行拍賣，有該院九十二年七月七日屏院高民執戊字第九十二
      執二五七０號停止拍賣公告以及於九十二年九月三日進行第三次拍賣之公告各
      一份可憑（見九十二年度執字第二五七０號卷第一六二頁、第一九九頁），而
      乙○○亦證稱：我在九十二年八月中旬，接到法院通知九十二年九月三日只拍
      賣附表一所示土地，因為我之前有收到兩份不同之拍賣通知，一份是包含附表
      全部之土地及建物，一份即只有拍賣附表一所示土地，我向書記官查詢，書記
      官表示只拍賣附表一所示土地等語（見審理卷第一五０頁），可見附表二所示
      緊臨被告住處隔壁之土地，早在九十二年七月間即已不列為同年九月三日第三
      次拍賣之標的物，更況該次拍賣之標的物即附表一所示之土地，既非與被告住
      處相臨而攸關該住處進出之土地，且拍賣底價合計亦僅十三萬二千元，此有附
      表所示土地之複丈圖（見九十二年度執字第二五七０號卷第九十一頁）及前揭
      九十二年九月三日進行第三次拍賣之公告上登載之底價可參，則被告根本無籌
      措高達一百三十二萬七千五百元之現金供作上開第三次拍賣之投標款之必要。
      從而，附表所示之土地即使遭他人拍定取得，並不會對被告住處產生無法對外
      通行之狀況，且被告亦無須籌措金錢供作參與前開第三次拍賣之投標款之必要
      性，並再參以依一般情理，通常係因在短時間內須使用現金進行交易之情形時
      ，始會隨身攜帶一百三十二萬七千五百元如此高額之現金以備交易之需，而此
      與被告在上開偵訊中陳稱扣案之一百三十二萬七千五百元現金係供來向「大頭
      」販入海洛因，然因在九十二年八月二十八日向「大頭」販入之海洛因數量不
      夠，故約定在隔日復行販入此種在短時間內須使用現金進行交易之情狀，完全
      吻合相符等情綜合觀察，扣案之一百三十二萬七千五百元現金，係被告預備供
      販入海洛因使用之款項，應至為明確，被告此部分所辯及乙○○附合之詞，係
      推諉、迴護之詞，亦無可信。
    (4)次按近年來海洛因危害社會日益嚴重，治安機關對於查緝非法販賣毒品工作，
      無不嚴加執行，設若無利可圖，衡情當無甘冒被查獲移送法辦、負擔重刑責之
      危險，而被告一再以一錢一萬元之價格販入海洛因後，再以一錢一萬五千元之
      價格出賣予甲○○，並準備以高達一百五十二萬七千五百元現金（包含九十二
      年八月二十八日向「大頭」購買扣案之四包海洛因而花費之二十萬元）販入數
      量菲少之海洛因再行賣出，則被告具有營利之販賣意圖，應至為彰顯，且依前
      揭被告販賣海洛因予甲○○之金額、次數計算，被告本件販賣海洛因之所得，
      共計應為四萬五千元（每次一萬五千元價格賣予甲○○三次），亦足堪確認。
      綜前所述，被告所辯云云，無非事後卸責之詞，不足為信，事證明確，被告犯
      行洵堪認定。
二、核被告所為，係犯毒品危害防制條例第四條第一項之販賣第一級毒品罪（毒品危
    害防制條雖於九十二年七月九日修正公布，且自九十三年一月九日施行，然就該
    條例第四條有關販賣第一級毒品之罪名及法定刑度，修正前後規定無任何變更，
    並無刑法第二條第二項有關行為後法律有變更，自無比較新舊法之情形）。被告
    先後販賣第一級毒品之犯行，時間緊接、方法相同，犯罪構成要件亦相同，顯係
    基於概括犯意反覆為之，為以連續犯，應依刑法第五十六條規定論以一罪，然因
    該條犯罪之法定本刑為死刑或無期徒刑部分，依法不得加重其刑，而只加重其罰
    金刑部分之法定刑。又被告先後持有海洛因之低度行為，因為販賣之高度行為所
    吸收，不另論罪。被告販賣海洛因予甲○○之犯行部分，雖未據起訴，然因與起
    訴部分有連續犯之裁判上一罪關係，為起訴效力所及，本院自應併予審究。再被
    告雖有連續販賣海洛因之行為，固戕害他人身心，惟其販毒之次數及數量尚非眾
    多，與報上經常刊載查獲販賣毒品之數量達數公斤以上之危害情形，顯然有別而
    無從比擬，誠屬情輕法重，倘仍對其販賣海洛因之犯行科以法定最輕本刑之無期
    徒刑，猶嫌過重，衡情尚有可憫恕之處，爰依刑法第五十九條規定減輕其法定刑
    。爰審酌被告先前於八十二年間即因煙毒案件，經臺灣高等法院高雄分院判處有
    期徒刑十七年確定，並於九十年三月十三日假釋出獄（須至九十八年六月二十三
    日始假釋期滿），有臺灣高等法院被告全國前案紀錄表及本院查詢上開假釋期滿
    日期之電話查詢登記表可稽，其於假釋期間，猶不知悔改，為貪圖己利，竟販賣
    海洛因而藉以牟利，戕害他人身心健康，助長毒品泛濫，造成社會之危害，且犯
    後猶飾詞否認犯行，並無悔意，犯後態度難認良好等一切情狀，量處如主文所示
    之刑。扣案之海洛因八包【其中二包合計淨重十一點六八公克（海洛因含量極微
    ，無法檢出純度值），二包合計淨重一點五四公克（純質淨重一點零七公克），
    其餘四包合計淨重六十點六七公克（純質淨重三十九點九三公克）】，均為被告
    販賣之毒品，應依毒品危害防制條例第十八條第一項規定沒收銷燬之，至於鑑耗
    之海洛因既已滅失，自無庸宣告沒收銷燬；再前開海洛因之空包裝四包（二包重
    一點零四公克，另二包重零點八二公克）及另外包裝四包（重三點二三公克），
    以及用於攜帶上開海洛因使用之黑色背包一個，均為被告所有供販賣海洛因犯行
    所用之物，應依同條例第十九條第一項規定宣告沒收。扣案之現金一百三十二萬
    七千五百元，為被告所有預備供販賣海洛因犯行使用之款項，應依刑法第三十八
    條第一項第二款規定宣告沒收。被告販賣海洛因予甲○○而所得之四萬五千元，
    雖未扣案，仍應依毒品危害防制條例第十九條第一項之規定宣告沒收，如全部或
    一部不能沒收時，以其財產抵償之。至於九十二年八月二十八日下午四時五十分
    許在被告攜帶之黑色背包內另查扣之白粉二包，內含咖啡因及局部麻醉劑ＰＲＯ
    ＣＡＩＮＥ，但無含法定毒品成份，有前開法務部調查局九十二年十一月十二日
    調科壹字第二二００一六一六八號鑑定通知書可憑，再於九十二年八月二十八日
    凌晨一時許在被告居處查扣之電子磅秤二台及攪拌機一台，並無證據顯現係供被
    告在實行本件販賣海洛因犯行之過程中使用，或係預備供使用之物，則上揭物品
    均無庸併予宣告沒收。
四、公訴意旨另以：被告丙○○基於販賣第一級毒品海洛因之概括犯意，自九十二年
    八月中旬起，先後多次在高雄市○○○路九如交流道下向「大頭」以每兩十五萬
    元之代價販入海洛因後，將購得之海洛因以每兩十六萬元之價格在高雄縣市不詳
    地點販賣給不特定人，因認被告尚有其他販賣海洛因之犯行云云。按犯罪事實應
    依證據認定之，無證據不得認定犯罪事實，刑事訴訟法第一百五十四條第二項定
    有明文。又刑事訴訟法上所謂認定犯罪事實之證據，係指足以認定被告確有犯罪
    行為之積極證據而言，該項證據自須適合於被告犯罪事實之認定，始得採為斷罪
    資料。又事實之認定，應憑證據，如未能發現相當證據，或證據不足以證明，自
    不能以推測或擬制之方法，以為裁判基礎，最高法院二十九年上字第三一０五號
    及四十年台上字第八六號判例意旨可資參照。遍查本件警詢、偵訊全部卷證，除
    堪認被告確有向「大頭」販賣海洛因以及販賣海洛因予甲○○外，未見公訴人就
    有何其他販賣海洛因之交易對象、時間、數量及地點，提出任何具體之說明，更
    遑論舉出任何證據資料加以證明，公訴人顯然未就此部公訴意旨所指之犯行，履
    行其舉證達令人信實無疑之責任，無從認為被告尚有此部犯行，惟因公訴意旨認
    此部分與前揭成罪部分，有連續犯之裁判上一罪關係，爰不另為無罪之諭知，附
    此敘明。
五、再者移送併辦意旨【指臺灣高雄地方法院檢察署九十二年度偵緝字第一七六九號
    偵查案（下稱九十二年偵緝字第一七六九號卷）】另認：被告尚曾於九十二年五
    月二十七日下午二時許，在高雄市新興區○○○路十八號邊之停車場，於其所駕
    駛之車牌號碼ＷＬ－六二八九號自小客車（下稱ＷＬ－六二八九號車）內，以三
    十萬元價格販賣二包合計一點五公克之海洛因予戊○○，而認被告尚有販賣海洛
    因予戊○○之行為云云。檢察官無非以在上開自小客車內扣得二包合計一點五公
    克之海洛因為依據，惟查被告堅詞從未販賣海洛因予戊○○，並辯稱：我當日係
    應戊○○之要求，方介紹戊○○去買安非他命，戊○○購得三十萬之安非他命，
    在ＷＬ－六二八九號車上查扣之二包海洛因，係販賣安非他命予戊○○之人送給
    我施用等語，且戊○○於警詢中陳稱以三十萬元購買安非他命供己施用等語（見
    九十二年偵緝字第一七六九號卷之警卷第六頁），嗣於偵訊中亦稱因被告較有門
    路購買安非他命，故拿三十萬元委託其購買，係向「大頭」購買等語【見臺灣高
    雄地方法院檢察署九十二年度偵字第一一四五０號（嗣改為九十二年偵緝字第一
    七六九號案）偵查卷第四頁】，從未見提及被告曾有販賣海洛因予戊○○之情形
    ，更況二包合計僅一點五公克之海洛因，實難認為價格可高達三十萬元之譜，此
    外檢察官並未再提出任何足以認定被告販賣販賣海洛因予戊○○之明確證據，尚
    無法認為被告存有此部犯行，本院無從併予審理，自應退回檢察官另為妥適之處
    理。
據上論斷，應依刑事訴訟法第二百九十九條第一項前段，毒品危害防制條例第四條第
一項、第十八條第一項、第十九條第一項，刑法第十一條、第五十六條、第五十九條
、第三十八條第一項第二款，判決如主文。
中      華      民      國      九十三    年      五      月    十三    日
                                    臺灣高雄地方法院刑事第三庭
                                        審判長法  官    黃仁松
                                              法  官    高思大
                                              法  官    陳威龍
右正本證明與原本無異。
如不服本判決，應於判決送達後十日內，向本院提出上訴狀。
                                              書記官    張家瑜
中      華      民      國      九十三    年      五      月    十七    日
附錄本件論罪科刑法條：
製造、運輸、販賣第一級毒品者，處死刑或無期徒刑，處無期徒刑者，得併科新臺幣
一千萬元以下罰金。
